臺灣桃園地方法院民事判決
110年度重訴字第315號
原      告  許文政  
訴訟代理人  劉家成律師
被      告  秦明浩  
上列當事人間請求返還借款事件，本院於民國110年12月24日言
詞辯論終結，判決如下：
    主      文
一、被告應給付原告新臺幣900萬元，及自民國110年8月22日起
    至清償日止，按年息5%計算之利息。
二、原告其餘之訴駁回。
三、訴訟費用由被告負擔。
四、本判決第一項於原告以新臺幣300萬元為被告供擔保後，得
    假執行。
五、原告其餘假執行之聲請駁回。
    事實及理由
壹、程序方面： 
    按訴狀送達後，原告不得將原訴變更或追加他訴，但不甚礙
    被告之防禦及訴訟之終結者，不在此限，民事訴訟法第255
    條第1項第7款定有明文。原告聲請支付命令時係聲明：被告
    應給付原告新臺幣（下同）900萬元，及自支付命令送達翌
    日起至清償日止，按年息5%計算之利息。嗣於本院審理中追
    加願供擔保，請准宣告假執行之聲明（重訴字卷第77頁），
    合於上開規定，應予准許。
貳、實體方面：
一、原告主張：
    ㈠被告自民國103年起陸續向原告借款，金額自10萬元至60萬
      元不等。每次借款，被告均會簽發與借款同額之擔保本票
      ，原告則分別以匯款及現金之方式交付借款，被告於收受
      借款後，再簽立借據交付原告。被告如返還借款，原告會
      銷燬或交還該次借款之本票及借據；未還款之借據憑證則
      由原告繼續保有。
    ㈡被告於104年7月1日曾還款100萬元、106年1月26日還款432
      萬元、106年8月3日還款235萬元，原告則將對應還款金額
      之本票及借據交還或銷燬。目前原告仍持有被告未還款之
      本票、借據金額共計927萬4,000元。
    ㈢兩造於109年5月22日就上開借款債務協商還款金額及方式
      ，被告承諾還款900萬元，故而書立金額為900萬元之借據
      （下稱系爭借據）交予原告，承認兩造間之借貸關係及債
      務。被告當時承諾將於出售土地或辦理貸款後立即還款，
      卻於出售土地後拒不清償，故原告於110年7月19日發函通
      知被告於文到5日內還款，被告業於110年7月21日收受該
      函，迄今仍未清償，故清償期已屆至，爰依民法第478條
      、第199條規定（選擇合併），提起本件訴訟等語。
    ㈣並聲明：1.被告應給付原告900萬元，及自支付命令送達翌
      日起至清償日止，按年息5%計算之利息。2.願供擔保，請
      准宣告假執行。
二、被告則以：
    ㈠被告自103年8月起陸續向原告所經營址設桃園市○○區○○路0
      0號之OO當鋪借款，依原告統計至104年1月間被告借款本
      金為388萬元。被告先於104年7月1日歸還原告現金100萬
      元。於106年1月間被告想要結清欠款時，原告竟告知累積
      欠款為932萬元，被告深感詫異，但仍於106年1月26日匯
      款432萬元予原告，並要原告提供欠款明細及歸還已清償
      之532萬元本票及借據予被告。
    ㈡被告不清楚原告如何計算本金及利息，原告則以106年1月2
      6日的932萬元扣除432萬元，剩餘的500萬元當作本金持續
      本利累加，期間被告於106年8月3日又還款235萬元，但原
      告仍片面主張算至108年9月6日為止，被告尚欠其917萬6,
      000元。
    ㈢嗣於109年5月，兩造相約至桃園市蘆竹區南山路一段的星
      巴克咖啡討論借款金額爭議，原告以讓他老婆安心為由，
      要求被告另外簽立新的本票和借據，取代被告所簽的舊有
      本票和借據。被告當時提出條件：「若簽立新的900萬元
      本票和借據，則原告必須把在103年至106年期間，被告所
      簽立的900萬元同額舊有本票和借據全數歸還被告。並且
      ，經被告重新和原告對完帳目後，以兩造確認過的實際金
      額為準，並再次簽訂更新的借貸契約和本票，以取代該90
      0萬元借據和本票，亦即此900萬元借據和本票，僅為過渡
      性質」。經原告允諾上述條件後，被告當天先簽立一張90
      0萬元本票交予原告，並要求原告擇日帶來舊的900萬元同
      額本票和借據歸還被告。約一個星期後，原告來電以他老
      婆日夜對他情緒勒索為由，請求被告先把900萬元借據完
      成後郵寄給他。因原告當時分析舊有的103年至106年本票
      已超過3年時效，而新簽的借據不會記載實質的借貸內容
      例如利率、還款時間及其他民法借貸契約上該具備的基本
      條件等，更無真實的金錢交付行為，僅僅只是為了安撫他
      老婆。被告無奈之下，在網路上查詢本票和借據的相關法
      律條件後，始同意原告的請求。實際上系爭借據內容由原
      告透過電話一字一句口述，被告抄寫後傳給原告確認無誤
      後，再由被告按捺指印完成郵寄給原告。原告並未交付被
      告900萬元之借款，且原告所持舊有借據上所載債權人為O
      O當鋪，與原告無關等語置辯。
    ㈣並聲明：原告之訴駁回。
三、得心證之理由：
　　㈠按「債務承認契約乃承認一定債務存在之無因契約，我民
      法雖未明認上述契約，但依契約自由原則，於不背於法律
      強行規定及公序良俗之範圍內，當事人間自可有效成立。
      」（最高法院102 年度台上字第428 號判決意旨參照）。
      次按法律行為以得否與其原因相分離，可分為要因行為（
      有因行為）及不要因行為（無因行為）。前者如買賣、消
      費借貸等債權契約是；後者如處分行為、債務拘束、債務
      承認、指示證券及票據行為等屬之。民法上之典型契約固
      均屬有因契約，惟基於契約自由原則，當事人於不背於法
      律強行規定及公序良俗之範圍內，亦得訂定無因契約，此
      種由一方負擔不標明原因之契約，亦屬無因行為。. . . 
      當事人訂立債務拘束契約之目的，在於不受原因行為之影
      響，及避免原因行為之抗辯。」（最高法院88年度台上字
      第1189號判決意旨參照）。
　　㈡經查，被告確實於109年5月22日書立系爭借據，記載：「
      本人秦明浩自中華民國104年迄今日向許文政借款玖佰萬
      元整，惟口說無憑，特立此據，以咨證明。借款人：泰明
      浩。身分證字號：…。中華民國109年5月22日」（司促卷
      第3頁）。依系爭借據之文義已明確表示被告承認積欠原
      告債務總額900萬元屬於「債務承認契約」之無因契約，
      且查無背於法律強行規定及公序良俗之情事，應認該契約
      可有效成立，且原告可免就原因債務負舉證之責。
　　㈢被告雖辯稱其是向OO當鋪借款云云。然被告既自承其前向
      原告所經營之OO當鋪借款等語（本院卷第23頁）。而按獨
      資商號並無獨立之人格，以該商號為營業，所生權利義務
      仍歸諸出資之個人（最高法院108年度台簡抗字第91號民
      事裁定意旨參照），則向OO當鋪借款與向原告借款無異。
      再者，被告前所簽立之OO當鋪借據收據及本票，均為原告
      所收執，堪信原告為債權人無訛。
　　㈣被告再辯稱借款金額並非900萬元，原告將利息滾入原本，
      且被告有還款3次云云。惟查，被告所簽立之OO當鋪借據
      收據及本票（重訴字卷第85至161頁），金額合計927萬4,
      000元，已超出系爭借據所載之900萬元。而各該借據均記
      載「確實收訖」等字語，如被告未收受足額借款，應由被
      告舉反證推翻。又被告有還款3次分別為104年7月1日還款
      100萬元、106年1月26日還款432萬元、106年8月3日還款2
      35萬元等情，為原告所不爭執，惟原告爭執已清償之借據
      和本票均已返還被告或銷燬了等語（重訴字卷第178頁）
      ，本院審酌被告於109年5月22日書立系爭借據之日期，晚
      於上開3次還款日期，如上開3次還款是為清償900萬元借
      款，被告自無可能同意書立900萬元之借據，足證明被告
      是在上開3次還款之後，基於雙方會算之內容，確認借款
      金額為900萬元，自應受系爭借據內容之拘束。至於被告
      辯稱原告將利息滾入原本，然被告自己就其借款利息是如
      何約定也未能講清楚，其所簽歷次借據上也未記載利息若
      干，而被告所提出之其與原告於108年9月24日、108年9月
      25日之LINE對話紀錄上的手寫金額（重訴字卷第43、45頁
      ），本院亦無從與原告所提出之歷次借據與本票（明細如
      重訴字卷第83頁）相互勾稽借款本金與利息各若干，然被
      告既於109年5月22日書立系爭借據承認向原告借款總計90
      0萬元，即屬債務承認契約，自屬有效。
　　㈤被告另辯稱其書立系爭借據僅為過渡性質，原告有同意之
      後要和被告重新對帳，或辯稱系爭借據是為了安撫原告的
      老婆云云。然為原告所否認，且衡情要重新對帳並不需要
      先簽系爭借據承認借款900萬元。再者，原告於110年1月6
      日以LINE詢問被告貸款進度及於110年3月24日以LINE與被
      告討論土地買賣事宜，被告對欠款900萬元並未爭執，且
      在想辦法還款（重訴字卷第163至167頁）。綜合以觀，被
      告上開所辯，並不可採。
　　㈥末按借用人應於約定期限內，返還與借用物種類、品質、
      數量相同之物，未定返還期限者，借用人得隨時返還，貸
      與人亦得定一個月以上之相當期限，催告返還；其經債權
      人起訴而送達訴狀，或依督促程序送達支付命令，或為其
      他相類之行為者，與催告有同一之效力；遲延之債務，以
      支付金錢為標的者，債權人得請求依法定利率計算之遲延
      利息；而應付利息之債務，其利率未經約定，亦無法律可
      據者，週年利率為5%，民法第478條、第229條第1項、第2
      03條分別定有明文。
　　㈦查系爭借據未定有還款期限（司促字卷第3頁），原告雖請
      求自支付命令送達翌日即110年8月13日(於110年8月12日
      送達，司促字卷第11頁)起算法定遲延利息，惟依民法第4
      78條之規定，原告於110年7月19日寄發存證信函催告被告
      應返還900萬元借款，應自存證信函送達翌日起算1個月即
      110年8月22日（於110年7月21日送達予被告，重訴字卷第
      169、171頁）清償期始屆至，自110年8月23日起被告才負
      債務遲延責任，故原告就上開900萬元，請求自110年8月2
      3日起至清償日止，按年息5%計算之利息，為有理由，逾
      此範圍，為無理由。
四、綜上所述，原告依民法第478條規定，請求被告給付如主文
    第1項所示，為有理由，應予准許；逾此範圍之請求（即超
    過如主文第1項所示利息部分），為無理由，應予駁回。
五、原告陳明願供擔保聲請宣告假執行，經核其勝訴部分，合於
    法律規定，爰酌定相當擔保金額准許之；至原告敗訴部分，
    其假執行之聲請已失所依據，應併予駁回。
六、本件事證已臻明確，兩造其餘攻擊防禦方法及舉證，核與判
    決結果無影響，爰不予一一論述，併此敘明。
七、訴訟費用負擔之依據：民事訴訟法第79條。
中　　華　　民　　國　　111 　年　　1 　　月　　21　　日
                  民事第三庭  法  官  吳佩玲
以上正本係照原本作成。
如對本判決上訴，須於判決送達後20日內向本院提出上訴狀。如
委任律師提起上訴者，應一併繳納上訴審裁判費。
中　　華　　民　　國　　111 　年　　1 　　月　　21　　日
                               書記官  龍明珠